臺灣高等法院臺中分院刑事判決　　　　　　　　　　九十一年度上易字第七六七號
　　上　訴　人　臺灣南投地方法院檢察署檢察官
　　被　　　告　戊○○
右上訴人因被告竊盜案件，不服臺灣南投地方法院九十年度易緝字第三○號中華民國
九十一年三月七日第一審判決（起訴案號：臺灣南投地方法院檢察署九十年度偵字第
四○四號），提起上訴，本院判決如左：
    主      文
原判決撤銷。
戊○○連續竊盜，累犯，處有期徒刑壹年。
    事      實
一、戊○○前曾於民國八十四年間，因違反肅清煙毒條例案件，經台灣台中地方法院
    判處有期徒刑三年一月確定，於八十四年八月二十九日經本院上訴駁回確定在案
    ，於八十六年二月二十七日因假釋出監，假釋縮刑期滿日期為八十七年十月二十
    七日，假釋期滿未經撤銷假釋而執行完畢；復於八十八年間因違反毒品危害防制
    條例案件，經台灣南投地方法院判處有期徒刑六月，於八十八年四月三十日經本
 院上訴駁回確定在案，於八十八年六月十六日易科罰金執行完畢。詎其仍不知悔
    改，復基於意圖為自己不法之所有之概括犯意，先於八十九年八月二十日某時，
    在台中市○○路十二號前，以不詳方法竊取甲○○所有引擎號碼Ｈ二ＯＡ─一五
    Ｏ九九八號（查獲時係懸掛ＲＨ─四二二一號車牌，原車牌Ｈ九─二三Ｏ一號尚
    未尋獲）白色之自小（客）貨車（俗稱吉甫車，下稱白色吉甫車）一部得手後。
    再於九十年一月四日上午六時許（公訴人誤載為同日上午十時許），在南投縣埔
    里鎮○○里○○路六十號前，以不詳方法竊取丙○○所有車牌號碼ＲＨ─四二二
    一號框式自小客車一部，得手後留供己用，並將所竊得ＲＨ─四二二一號車牌懸
    掛於Ｈ九─二三○一號自小貨車上，矇混使用。嗣於九十年一月十六日晚十一時
    三十五分許，經警在南投縣國姓鄉北山加油站內發現其駕駛上開車輛，行蹤可疑
    ，再循線於九十一年一月十七日凌晨零時許，在南投縣國姓鄉北山村貨櫃新村三
    十一號內當場查獲戊○○，而查悉上情。
二、案經南投縣警察局埔里分局報請台灣南投地方法院檢察署檢察官偵查起訴。
    理      由
一、訊據被告戊○○矢口否認有何上揭竊盜犯行，辯稱：伊沒有駕駛過該車，沒有到
    過北山加油站，不曉得伊的東西怎麼會放在車子裡云云。
二、按間接事實之本身，雖非證據，然因其具有判斷直接事實存在之作用，固亦有證
    據之機能，最高法院著有七十五年台上字第一八二二號判例可資參照；又竊盜係
    趁人之不知而為之行為，其行為本身既為觸法行為且具隱密性，行為人於行為時
    當然不欲為人所知悉，是此類行為甚難有現場目擊證人，此為眾所周知之事實。
三、經查：
（一）本案係因南投縣埔里分局警員林俊宏於九十年一月十六日晚十一時三十五分巡
      邏時，在北山加油站發現有一駕駛人駕駛前開白色吉甫車匆忙開走，經該加油
      站人員描述該駕駛人之長相，約十幾分鐘後，在北山花園農場臨時貨櫃屋看見
      該車停放該處，尚未熄火，經控制貨櫃屋內的情況後，觀察在場之人，就是被
      告的長相與前開加油站人員所描述該車駕駛人之特徵完全相符，及該車內置有
      書寫被告姓名之長褲一條、手機二支始查獲者等情，業據證人林俊宏供證在卷
      （見偵查卷第二十六、二十七頁、原審卷第二十六、二十七頁），且經查獲放
      置於該車上之長褲一條、手機二支，被告亦供認係屬伊所有不諱，則被告前開
      所辯沒有駕駛過該車，沒有到過北山加油站，不曉得伊的東西怎麼會放在車子
      裡云云，顯不足採。
（二）案發當日被告所有手機中文字幕曾顯示：「阿章，車子出事了，是不是，你如
      果不知道，去牽車時要小心，警局打電話來問」等字詞，此有警訊筆錄在卷可
      按，益徵該車確係屬失竊之車輛，且為被告所駕駛使用中。參以被告於上揭加
      油站見巡邏警車即匆忙駕駛上開車輛離去，事後又飾詞辯稱未駕駛過上揭車輛
      ，亦未到過上開加油站，及其於警訊、偵查、原審審理及本院調查、審理時，
      均未能明確交待上揭車輛，何以會停放在其所在之貨櫃屋旁，且車輛引擎尚在
      發動中等情，足認引擎號碼Ｈ二○Ａ─一五○九九八號（原車牌Ｈ九─二三○
      一號尚未尋獲）白色吉甫車及丙○○所有車牌號碼ＲＨ─四二二一號自小客車
      各一部，均係由被告所竊取無誤。
（三）此外，復經被害人甲○○於警訊時所指訴失竊其所有上開車輛之情節甚詳，並
      有贓物領據及車輛竊盜、車牌失竊資料個別查詢表－查詢車輛認可資料附卷可
      稽。
  （四）綜上所述，本件固無直接目擊證人，惟依上開間接證據顯示，被告應確有竊
        盜上開車輛之犯行，其上開所辯，均為卸責之詞，不足採信。本件事證明確
        ，被告涉犯竊盜犯行，堪以認定。
四、核被告所為，係犯刑法第三百二十條第一項之普通竊盜罪。其先後二次竊盜犯行
    ，時間緊接，且觸犯構成要件相同之罪名，顯係基於概括之犯意反覆為之，應依
    連續犯論以一罪，並依法加重其刑。又被告前曾於八十四年間，因違反肅清煙毒
    條例案件，經台灣台中地方法院判處有期徒刑三年一月確定，於八十四年八月二
    十九日經本院上訴駁回確定在案，於八十六年二月二十七日因假釋出監，假釋縮
    刑期滿日期為八十七年十月二十七日，假釋期滿未經撤銷假釋而執行完畢；復於
    八十八年間因違反毒品危害防制條例案件，經台灣南投地方法院判處有期徒刑六
    月，於八十八年四月三十日經本院上訴駁回確定在案，於八十八年六月十六日易
    科罰金執行完畢，有台灣南投地方法院檢察署刑案資料查註紀錄表、台灣高等法
    院被告全國前案紀錄表在卷可按，其於有期徒刑執行完畢後，五年內再犯有期徒
    刑以上之本罪，為累犯，應依法遞加重其刑。原審疏未詳查，對於被告遽為無罪
    之諭知，尚有未當，是檢察官上訴意旨指摘原判決不當，為有理由，應由本院將
    原判決撤銷改判。爰審酌被告素行不良，犯罪之動機、目的，所生危害及犯後猶
    否認犯行，毫無悔意等一切情狀，量處如主文所示之刑，以資懲儆。
五、台灣台中地方法院檢察署以九十一年度偵字第六一九七號移送併辦部分：認被
    告涉嫌於八十九年九月八日上午六時許，在宜蘭縣羅東鎮○○路四五二號前，下
    手竊取被害人簡文信所有之車號Ｇ五－五二○六號自用吉普車一輛。台灣台中
    地方法院檢察署以九十一年度偵字第六一九九號移送併辦部分：認被告於涉嫌八
    十九年十一月十三日凌晨二時許，趁被害人楊美雪深夜熟睡之際，侵入其住處，
    下手竊取現金及金融提款卡，且持提款卡盜領財物，並竊走其所有車號Ｑ七－○
    六三一號自小客車。台灣台中地方法院檢察署以九十一年度偵字第五二○六號
    移送併辦部分：認被告於九十年六月初某日，在南投縣埔里鎮○○路六○八號前
    ，下手竊取丁○○停放在該處車號Ｍ九－○七一七號自小客車內之皮夾一個（內
    有現金、金融卡及健保卡等物），均認被告另涉有竊盜罪嫌云云。
六、按犯罪事實應依證據認定之，無證據不得推定其犯罪事實；又不能證明被告犯罪
    者，應諭知無罪之判決，刑事訴訟法第一百五十四條、第三百零一條第一項分別
    定有明文；又事實之認定，應憑證據，如未能發現相當證據，或證據不足以證明
    ，自不能以推測或擬制之方法，以為裁判基礎；而刑事訴訟法上所謂認定犯罪事
    實之證據，係指足以認定被告確有犯罪行為之積極證據而言，該項證據自須適合
    於被告犯罪事實之認定，始得採為斷罪資料；且認定犯罪事實所憑之證據，無論
    係直接證據或間接證據，其為訴訟上之證明，須於通常一般之人均不致有所懷疑
    ，而得確信其為真實之程度者，始得據為有罪之認定，倘其證明尚未達到此一程
    度，而有合理之懷疑存在，復無其他調查途徑可尋，法院即應為無罪之判決，最
    高法院分別著有四十年度台上字第八六號、二十九年上字第三一Ｏ五號、七十六
    年臺上字第四九八六號判例可資參照。訊據被告堅決否認有何上開併辦竊盜犯行
    ，並辯稱：上開併辦之二部車輛，均係向其朋友乙○○所借用，並非伊所竊取，
    伊亦無進入被害人楊美雪住處內行竊財物；另在伊身上所查獲之丁○○所有之健
    保卡、金融卡等物，係因丁○○曾經坐伊的車，掉在車上，為伊所拾獲，伊曾打
    電話通知其領回，伊亦無竊取丁○○之皮夾等語。
七、經查（一）被告先後二次經警查獲所駕駛之被害人簡文信所有失竊之車號Ｇ五－
    五二○六號自用吉普車、被害人楊美雪所有失竊車號Ｑ七－○六三一號自小客車
    各一輛，確係由其朋友乙○○所交付借其使用等情，業據乙○○於本院調查時供
    明在卷（見本院卷九十一年十月七日調查訊問筆錄）；另各該車輛失竊之被害人
    簡文信、楊美雪在警訊時，雖均有指訴車輛失竊情事，楊美雪並指稱其住處有遭
    人侵入行竊，且失竊現金，金融提款卡等物，並遭持提款卡盜領財物等情，然觀
    其等之指訴，僅能證明其等確有遭竊上開汽車、現金、金融卡等財物，並遭盜領
    之事，惟並無法逕以推斷即係由被告所竊取與盜領。（二）又被害人丁○○所有
    上開皮夾及其內之財物，其於警訊時初雖供稱：係伊於九十年六月初，在南投縣
    埔里鎮○○路六○八號前所失竊（見台灣南投地方法院檢察署九十一年度偵字第
    五一六號偵查卷第十六頁背面），然其嗣於本院調查時卻供稱：我不清楚是否在
    那裡掉的，是否是被偷我也不確定，我是丟掉皮夾，裡面有證件，我也不知道是
    否是掉在戊○○的車上˙˙他（指被告）有一次向我借車，我就開他的車回去，
    當時也不清楚皮夾有無掉在他的車上等語（見本院卷第四十頁），則觀被害人丁○○前後所述，其所有上開皮夾及其內證件等財物，究係其不慎遺失或遭竊，已
    無法明確加以確認，自亦難憑其上開前後不一致之指訴，遽以認定被告應有竊取
    丁○○上開財物之犯行。此外，復查無其他證據足資證明被告有何公訴人所指上
    開移送併辦之竊盜犯行，則依上開判例意旨說明，被告此部分之竊盜罪嫌，應有
    不足。則該移送併辦部分，自與本件前揭被告所犯竊盜犯行，遭論罪科刑部分，
    即無從成立連續犯裁判上一罪之關係，自非起訴效力所及，本院應不得併予審理
    ，均應退由該署檢察官，另行依法處理。
八、至本件被告是否另涉贓物、侵占遺失物罪嫌，又乙○○（六十六年一月三日生，
    國民身分證號：Ｚ000000000號，住南投縣國姓鄉○○村○○路○段一
    一五之八號，現另案在監執行中）是否涉犯竊盜罪嫌，均應由檢察官另行處理，
    附此敘明。
九、據上論斷，應依刑事訴訟法第三百六十九條第一項前段、第三百六十四條、第二
    百九十九條第一項前段，刑法第五十六條、第三百二十條第一項、第四十七條，
    罰金罰鍰提高標準條例第一條前段判決如主文。
本案經檢察官己○○到庭執行職務。
中      華      民      國　    九十一     年     十      月   二十九 　日
                                臺灣高等法院臺中分院刑事第八庭
                                      審判長法  官  羅　得　村
                                      　　　法　官　劉　榮　服
                                      　　　法　官  黃  文  進
右正本證明與原本無異。
本件不得上訴。
　　　　　　　　　　　　　　　　　　　　　　書記官　許　麗　花
中      華      民      國　    九十一     年     十      月    三十　　日
附錄論罪科刑法條：
刑法第三百二十條第一項前段：
意圖為自己或第三人不法之所有，而竊取他人之動產者，為竊盜罪，處五年以下有期
徒刑、拘役或五百元以下罰金。
                                                                        Ｒ
